臺灣高等法院民事判決　九十年度上字第九四一號
　　　上　訴　人　永揚開發實業有限公司
　　　法定代理人　楊建發
　　　被 上訴 人　甲○○
右當事人間返還價金事件，上訴人對於中華民國九十年七月二十五日臺灣基隆地方法
院九十年度訴字第六六號第一審判決提起上訴，本院判決如左：
　　　主　　　文
原判決廢棄。
被上訴人應給付上訴人新台幣壹佰伍拾柒萬伍仟元及自民國九十年二月二十八日起至
清償日止，按週年利率百分之五計算之利息。
第一、二審訴訟費用由被上訴人負擔。
原判決第二項於上訴人以新台幣伍拾貳萬元供擔保後得假執行，但被上訴人如於假執
行程序實施前，以新台幣壹佰伍拾柒萬伍仟元為上訴人預供擔保後得免為假執行。
    事實及理由
一、本件上訴人主張：其經由訴外人李德昌之居間介紹，向被上訴人購買其標得之亞
    瑟士運動鞋四千五百雙（下稱系爭運動鞋），價金合計新台幣（下同）一百五十
    七萬五千元，上訴人於民國八十九年七月二十八日已依約將定金三十萬元匯入被
    上訴人之妻李雪琴在基隆第一商業銀行草店尾分行帳戶，另於同年月二十九日將
    其餘價金一百二十七萬五千元匯入被上訴人之小姨子李雪芬在基隆二信安樂分行
    之帳戶。嗣上訴人欲將系爭運動鞋出口至日本，須附上系爭運動鞋當時標得之文
    件或經標得者出具之切結書始得辦理報關，乃向被上訴人索取標購之證明文件，
    惟被上訴人將證明文件傳真予上訴人時蓄意覆蓋文件上標得之日期，且因文件上
    註明「本得標文件如有私自轉讓、不法冒充或矇騙使用等情事者，一律移送法院
    ，依法究辦」，系爭運動鞋竟遭海關以來源不明為由扣留沒收，上訴人始知系爭
    運動鞋理應於標售日起二個月內退運出口，且系爭運動鞋亦非被上訴人由海關合
    法標購之當季商品，是被上訴人自始即以來路不明之過時商品詐騙上訴人，使上
    訴人與之買賣，經上訴人委託律師以存證信函催告被上訴人出面說明並解決，被
    上訴人均置之不理，爰依民法物之瑕疵擔保規定解除契約或民法第九十二條規定
    撤銷買賣之意思表示，請求被上訴人如數返還價金等情。並上訴聲明(一)原判決廢
    棄。(二)被上訴人應給付上訴人一百五十七萬五千元，及自起訴狀繕本送達翌日起
    至清償日止按年息百分之五計算之利息。(三)願供擔保請准為假執行之宣告。
二、被上訴人則以：其於八十九年七月初至大中企業行旁賣場購物，適大中企業行負
    責人林秀琴表示最近進口一批鞋子共四千五百雙，正在尋找買主，詢問被上訴人
    有無從事鞋類買賣之朋友，被上訴人因有一友人李德昌從事鞋類買賣已久，乃加
    以介紹。同年七月二十五日被上訴人約李德昌至大中企業行與林秀琴洽談此事，
    李德昌看貨後甚為滿意，惟林秀琴認與李德昌間未曾有過交易，且李德昌係被上
    訴人之朋友，乃向李德昌表明須經由被上訴人居間仲介方有信心出貨，並當場承
    諾以一雙三百元之價格出售系爭運動鞋，其中每雙十元作為被上訴人居間之報酬
    。嗣同年月二十七日李德昌來電稱另有買主（即上訴人）願以一雙三百五十元買
    受系爭運動鞋，其可從中抽取每雙五十元之居間報酬，且願意將其中每雙二十元
    分予被上訴人，被上訴人始知李德昌可能係買受人方面之居間人。觀諸上開事實
    ，可知系爭運動鞋之買賣契約應存在於上訴人與大中企業行間，被上訴人僅係民
    法第五百六十五條所稱之居間人，並非買賣契約之當事人，且因兩造間亦無買賣
    意思表示之合致，是上訴人主張被上訴人應負物之瑕疵擔保責任或向被上訴人撤
    銷買賣之意思表示，應無法律上之理由等語，資為抗辯。並答辯聲明(一)駁回上訴
    人之上訴及假執行之聲請。(二)如受不利之判決，願供擔保請准免為假執行之宣告
    。
三、兩造不爭之事實：查本件上訴人主張其透過訴外人李德昌居間，向被上訴人購得
    亞瑟士運動鞋，價額計一百五十七萬五千元，上訴人分別於八十九年七月二十八
    日匯價金三十萬元入被上訴人妻子李雪琴之銀行帳戶，另於八十九年七月二十九
    日匯餘款一百二十七萬五千元入被上訴人小姨子李雪芬之帳戶等情，業據其提出
    匯款給李雪琴及李雪芬之帳戶回條聯影本各一份為證，復為被上訴人所不爭執，
　　堪信為真實。
四、兩造爭執要旨：本件兩造爭執要旨乃在於系爭買賣契約之出賣人究為被上訴人？
　　抑或大中正業行？經查：
　(一)按主張契約關係之存在者，雖不能證明其契約締約之事實，但依契約履行之事實
    ，足以推定其契約關係之存在時，自不容契約當事人無端否認，最高法院二十一
    年上字第三０四六號著有判例，本件上訴人購買系爭運動鞋之價款，係依被上訴
    人之指示分別於八十九年七月二十八日匯價金三十萬元入被上訴人之妻子李雪琴
    之銀行帳戶，另於同年月二十九日匯餘款一百二十七萬五千元入被上訴人之小姨
    子李雪芬帳戶，有匯款回條聯附原審卷可稽（見原審卷第十二頁），被上訴人對
　　此並不爭執，堪信為真實。
　(二)除買賣價金依被上訴人之指示匯入其指示之帳戶外，嗣後另因開立發票須另付按
    發票金額百分之五之稅金，該百分之五之金額亦係開立支票交付被上訴人收受，
    並已由其妻李雪琴提示兌領入帳，有支票及臺灣省合作金庫存款往來對帳單影本
　　附卷可考（見原審卷第一九七、一九八頁），被上訴人亦不爭執，堪認為真實。
　(三)證人李德昌八十九年十月二十五日出具之證明書載明：「．．．本人即向公司（
　　按指上訴人）建議甲○○（即被上訴人）有一批大中企業社向海關標購合法取得
　　之亞瑟士運動鞋．．．，公司即以每雙佰伍拾元向甲○○購買本批亞瑟士運動
　　鞋共計肆仟伍佰雙．．．。」李德昌並不否認其簽名及蓋手印之真正，其雖以：
    「當時是情非得已，為了省事才簽名」（見原審卷第二十八頁反面），但如何情
　　非得已，並無法具體說明，且對上訴人公司而言，出售者為大中企業行或被上訴
　　人並無差別，對證人而言，並無「情非得已」之情事，證人出具之證明書應可採
　　信。
　(四)本件系爭運動鞋被沒收後，上訴人函知被上訴人及證人李德昌，李德昌委由開瑞
    法律事務所廖忠信律師發函回覆稱：「有關向甲○○購入．．．亞瑟士運動鞋乙
    批．．．」云云，即表明上訴人係向甲○○購買系爭運動鞋，被上訴人及證人李
　　德昌對該律師函之真正亦不爭執，應可採信。
　(五)證人即大中企業行負責人林秀琴到庭證稱：「八十九年我在基隆關稅局標到一批
　　亞瑟士鞋，我在八十九年七月底時我將這批貨賣給甲○○，一雙鞋我賣給他二百
　　九十元，我一共賣給他四千五百雙，總共的貨款是壹佰拾萬伍千元，貨款他是
　　分兩次給我的。」又稱：「我當時賣給他們四千五百雙鞋，永揚開發實業有限公
　　司並沒有出面，是甲○○叫了一輛中型約一噸半的卡車來載貨出去賣，約載兩百
　　雙出去，但又放回壹佰雙，因我那邊是一個倉儲，九月二十三日永揚公司有派四
　　至五人到我公司倉庫，因鞋子上面有一個空檔，所以永揚開發實業有限公司刻了
　　一個印章，在鞋子空檔的地方用印章蓋了ＭＡＤＥ　ＩＮ　ＴＡＩＷＡＮ，一般
　　都是用貼的，因他要銷到日本，日本要求要有ＭＡＤＥ　ＩＮ　ＴＡＩＷＡＮ，
　　出貨時清點時少了三十多雙鞋，因少了三十幾雙我就用一雙三百五十元的現金補
　　給上訴人永揚開發實業有限公司，因我知道永揚公司稱李德昌騙他，因他是永揚
　　公司的經理不該拿回扣，所以我才以每雙三百五十元補償永揚公司。」（見本院
　　卷第一三四、一三五頁）。上開證言雖與其在原審所證：「並沒有簽定買賣契約
　　，是甲○○介紹李德昌向我買的，．．．」不符，證人林秀琴以下面之解釋加以
　　說明其證言何以不同：「我們是沒有簽訂買賣契約，甲○○是李德昌帶來鑑定鞋
　　子的價值，至今我還是說我不認識永揚公司，甲○○本來在永揚公司做居間買賣
　　，我們買賣時從不知道第三者是誰，免得被嫌疑要直接與買方聯絡，甲○○帶李
　　德昌到公司找我，因甲○○是工專老師怕經商被知道影響教職，甲○○帶李德昌
　　到公司找我說楊先生已提出詐欺告訴，又告訴我李德昌是任職永揚公司經理，所
　　以怕被告詐欺，甲○○在偵查庭時也稱有電匯每雙三十元給李德昌，系爭貨物至
　　今還存放在海關，尚未沒入，只要將他們佣金退回給我，貨我也願意收回。」云
　　云，參以上訴人購買系爭運動鞋係先付價款，且係付現金，賣方並無將來貨款並
　　不能收取之虞，若係大中企業行賣予上訴人，大中企業行即證人林秀琴根本不必
　　擔心收不到貨款，當然不必如被上訴人所辯大中企業行為擔保收到貨款，而要求
　　由被上訴人再轉匯貨款之理，證人林秀琴在原審之陳述與本院到庭之陳述有所出
　　入，其於原審審承認出賣人為證人林秀琴自己之說法，其上述之解釋，應可採信
　　，其在原審之證詞，純粹係迴護被上訴人及證人李德昌，該部分之證言不足取，
　　在本院之證詞則可採。
　(六)證人李德昌於原審雖證稱本件系爭買賣之賣方為大中企業行，然查李德昌於九十
    年十月二十八日在本院結證中亦承認被上訴人與其在八十九年七月二十五日到大
    中企業行看貨時即與大中企業行確定買賣每雙三百元，且李德昌承認當時「沒有
    」提到代表上訴人公司云云。既然提都沒提到上訴人公司，在當天以每雙三百元
    敲定買賣契約，豈可能係與上訴人締約而出售予上訴人？九十年十月二十八日李
    德昌就法官所問：「七月二十五日是談何事？李答：看鞋子是否有損壞及看鞋樣
    ，買賣也就敲定，但沒有簽約。法官再問：那天去看時是否有談到是代表永揚公
    司去看貨的？李答：沒有。」云云（被上訴人甲○○則承認李德昌所述屬實），
    由此觀之，被上訴人非上訴人代表，則八十九年七月二十五日李、宋二人以每雙
    三百元價格與大中行林秀琴敲定買賣，當然係被上訴人自己係買主，與上訴人無
    涉，上訴人顯非向大中企業行購買，而係被上訴人以三百元向大中行購買後再以
    三百五十元轉賣上訴人甚明。李德昌當時為上訴人公司之總經理，縱非公司總經
    理亦為公司職員，此有其任職上訴人公司內部會計傳票可證（見本院卷第一０三
    頁），李德昌對該簽字並不否認，其為公司之總經理或職員應可認定，上訴人因
　　本件買賣交易發生糾紛，已對李德昌提起刑事背信之訴訟為兩造及李德昌所不爭
　　，李德昌如證稱本件之出賣人為被上訴人，其從中賺取差額每雙五十元，將成立
　　背信罪嫌，是以附和被上訴人之說詞，證稱賣主為大中企業行林秀琴，李德昌之
　　證言，與事實不符，不足採信。
五、綜上所述，本件系爭買賣之賣主確為被上訴人，應可認定。從而，上訴人依解除
    買賣契約，請求回復原狀返還價金，求為判命被上訴人給付一百五十七萬五千元
    及法定遲延利息，尚屬有據，原審失察，遽予駁回上訴人之訴及其假執行之聲請
    ，確有可議，上訴論旨，執以前詞，指摘原判決不當，聲明廢棄改判，為有理由
　　，爰廢棄原判決，改判決如主文第二項所示。
六、假執行之宣告：本件兩造均陳明願供擔保請准、免宣告假執行，均核無不合，爰
　　分別酌定相當擔保金額准許之。
七、本件事證已臻明確，兩造其餘之攻防方法與判決結果，不生影響，無庸逐一論述
　　，併此敘明。
八、據上論結，本件上訴為有理由，依民事訴訟法第四百五十條、第七十八條、第四
　　百六十三條、第三百九十條第二項、第三百九十二條，判決如主文。
中　　　華　　　民　　　國　　九十一　　年　　　三　　　月　　 十九　　 日
　　　　　　　　　　　　　　　　民事第八庭
　　　　　　　　　　　　　　　　　　審判長法　官　鄭　三　源
　　　　　　　　　　　　　　　　　　　　　法　官　王　淇　梓
　　　　　　　　　　　　　　　　　　　　　法　官　郭　松　濤
右正本係照原本作成。
如不服本判決，應於收受送達後二十日內向本院提出上訴書狀，其未表明上訴理由者
，應於提出上訴後二十日內向本院補提理由書狀（均須按他造當事人之人數附繕本）
上訴時應提出委任律師或具有律師資格之人之委任狀；委任有律師資格者，另應附具
律師及格證書及釋明委任人與受任人有民事訴訟法第四百六十六條之一第一項但書或
第二項（詳附註）所定關係之釋明文書影本。
中　　　華　　　民　　　國　　九十一　　年　　　三　　　月　　二十一　　日
　　　　　　　　　　　　　　　　　　　　　書記官　方　素　珍
附註：
民事訴訟法第四百六十六條之一（第一項、第二項）
對於第二審判決上訴，上訴人應委任律師為訴訟代理人。但上訴人或其法定代理人具
有律師資格者，不在此限。
上訴人之配偶、三親等內之血親、二親等內之姻親，或上訴人為法人、中央或地方機
關時，其所屬專任人員具有律師資格並經法院認為適當者，亦得為第三審訴訟代理人
。
